【裁判字號】    91,交聲,1365
【裁判日期】    920130
【裁判案由】    違反道路交通管理處罰條例聲明異議
【裁判全文】
臺灣臺北地方法院交通事件裁定                  九十一年度交聲字第一三六五號
    原處分機關  交通部公路總局台北區監理所
    受 處分 人  甲○○  男  .
    即 異議 人
右列受處分人因違反道路交通管理處罰條例案件，對於台北市交通事件裁決所中華民
國九十一年八月二十日所為之處分（原處分案號：北監五字第四○—ＡＢＵ七七八九
六一號），聲明異議，本院裁定如左：
        主  文
原處分撤銷。
甲○○汽車駕駛人，駕駛汽車發生故障不能行駛，於移置前，未依規定在車輛前、後
適當地點樹立車輛故障標誌，處罰鍰新臺幣壹仟伍佰元。
        理  由
一、按交通違規事件裁罰案件，性質上屬於交通行政主管機關本於職權就公法上具體
    事件所為之決定而對外直接發生法律效果之單方行政行為，參酌行政法院五十六
    年度判字第八一號判例意旨「本件原告行為時尚在舊所得稅法施行期間，實體上
    固應適用舊法，但被告官署稅捐稽徵程序開始於現行所得稅法令公布施行以後，
    程序上即應是新法」，道路交通管理處罰條例雖於民國九十年一月十七日公布修
    正，於同年六月一日施行，又於九十一年七月三日公布修正、同年七月五日施行
    ，另違反道路交通管理事件統一裁罰標準陸續於八十八年七月十九日、八月二十
    九日、十二月五日、九十年五月三十日、九十一年八月三十日（並更名為違反道
    路交通管理事件統一裁罰基準）修正公布，然依行政「實體從舊，程序從新」原
    則，尚無比較新舊法問題，而本件行為時法為修正前之舊法，倘無特別標示，則
    本件引用法條均係該行為時有效之舊法，核先敘明。
二、次按汽車駕駛人，駕駛汽車發生故障不能行駛，於移置前，未依規定在車輛前、
    後適當地點樹立車輛故障標誌，處新臺幣（下同）一千五百元以上三千元以下罰
    鍰，道路交通管理處罰條例第五十九條定有明文。而依違反道路交通管理事件統
    一裁罰標準之規定，違反道路交通管理處罰條例第五十九條之規定，受處分人於
    應到案日期前到案聽後裁決者，應處罰鍰一千五百元，逾期或由裁決所逕行裁決
    者，應處罰鍰三千元。
三、本件受處分人即異議人甲○○於八十九年五月十日上午八時二十分許駕駛ＦＢ—
    四九一三號自用小客車在台北市○○路○段南向北車行地下道，因車輛故障，無
    法自行移動，竟疏未於在移動車輛至他處前，於車輛前、後適當地點樹立車輛故
    障標誌，致現場發生其他車禍，遇台北市政府警察局信義分局警員李晨龍認為受
    處分人違反道路交通管理處罰條例第五十九條規定，當場掣單舉發，經裁罰後，
    因舉發違反道路交通管理事件通知單上漏載「應到案日期，致受處分人遲未到案
    ，經原處分機關逕認受處分人有前開違規行為，乃依前揭道路交通管理處罰條例
    第五十九條及違反道路交通管理事件統一裁罰標準之規定，於九十一年八月二十
    日裁處罰鍰三千元（惟舉發違規事實誤載為同條例同條之「行駛中發生故障，不
    設法移置無礙交通之處」）。
四、訊據受處分人甲○○固不否認其於前揭時地駕駛車號ＦＢ—四九一三號自用小客
    車（下簡稱系爭車輛），因車輛臨時故障，而停放於前揭地下道內等情不諱，然
    仍矢口否認有任何違反道路交通管理處罰條例規定之行為，辯稱：伊於現場已經
    拿出故障標誌及水桶，放於車後相當距離，而系爭車輛已經故障完全無法自力啟
    動引擎而推動移置，現場又無他人協助、無其他路肩等處所可停放，方會將車一
    直放於地下道內，直待拖車前來云云。經查：
  (一)受處分人於前開時地駕駛之系爭車輛發生故障後，於移動故障車之前僅於車後放
    置水桶，並未放置三角故障標誌等情，除據受處分人於事發時於信義分局員警調
    查時自承：「‧‧拋錨故障，我打開故障燈，並在後方擺放水桶已警告後方來車
    ，因其他車的車速過快，我怕有生命危險，所以就來不及至後車廂找故障標誌，
    接遮我立即出地下道至松隆路口向路口崗警報警‧‧‧‧」（參見交通事故談話
    紀錄表），且經現場其餘發生車禍之目擊者涂明哲、連素惠、張振芳等人，均表
    示：並未見有任何故障標誌等語（均參見交通事故談話紀錄表），並證人即原舉
    發員警李晨龍於本院調查時結證稱：當日至現場處理時，現場尚未移動，而系爭
    車輛後方約二十三公尺處放有一水桶，但並未見到任何三角警告故障標誌，且現
    場照片中均未見有何故障標誌等語（見本院九十二年一月二十八日筆錄），並有
    交通事故談話紀錄表、交通事故調查報告表、現場照片在卷可稽。是受處分人於
    現場車輛故障後並未於車輛前後之適當距離放置警示之故障標誌，致現場於數分
    鐘內即生車禍事故，受處分人空言辯：確有放置故障標誌云云，實難採信。
  (二)而以證人李晨龍係本件原處分機關所認定受處分人有右開違規行為之原證人，其
    到庭在本院法官面前具結以言詞供述本件訴訟上之待證事實（即受處分人有右開
    違規事實），因其與受處分人毫無怨懟，自無自陷於偽證罪之追訴而構詞誣賴受
    處分人之理；且於本件卷存證據資料內並無任何積極證據足以證明員警上開供述
    係屬虛偽，亦未有足以令人顯信其證述為不可採之品性證據或前科證據存在，本
    院自不得僅憶證人為本見開單告發受處分人之員警而全盤抹煞其餘訴訟上所具之
    證人資格，況受處分人就上開證人陳證，無法舉出或提出任何對其有利之證據資
    料，以使本院對證人所述產生合理之懷疑，而交通警察製單舉發違反道路交通管
    理處罰條例所列之違規事實，本質上為行政處分，係公務員基於職務上之權力，
    依法就特定之具體事件上所為之具公法上效果之單方面行政行為，基於公務員為
    公法上行為具有公信力之原則，該行政行為當可被推定為真正，其據以依法處分
    之事實認定亦為正確無誤，本此公信原則，乃立法者賦予行政機關訂定違反道路
    交通事件統一裁罰標準及處理細則，使值勤員警得以遂其維護交通秩序、安全之
    行政目的，反之若公務員一切行政行為均需預留證據以證其實，則國家行政勢必
    窒礙難行，據此，刑事訴訟法就犯罪證據有關之規定，其中與屬行政秩序罰之交
    通違規裁罰本質不合之部分，自不在準用之列，從而本院由製單員警陳證已可得
    受處分人確有前開違規行為之心證，於受處分人無其他舉發有誤之相關證據且本
    院經查業無何證據可認舉發有捏造事實之情時，值勤員警本其維護交通秩序及安
    全職責所為之舉發，自應推定其合法正確。綜上，本件受處分人前開違規之事實
    ，洵堪信為真。
  (三)故本件事證明確，受處分人之右揭違規行為堪以認定。
五、綜上所述，受處分人確有於駕駛之系爭車輛發生故障後，於移動故障車之前僅於
    車後放置水桶，並未放置三角故障標誌之行為，從而原處分機關依道路交通管理
    處罰條例第五十九條規定、及違反道路交通管理事件統一裁罰基準規定裁處異議
    人罰鍰，固非無見，惟如前所述，本件舉發違反道路交通管理事件通知單上應到
    案日期欄係空白未為記載，則受處分人即難知應於何日期前到案聽候裁決，故此
    不利益應由行政機關承擔，是本件雖由裁決所逕為裁決，然仍應認係於合理期間
    內到案為裁罰基準，而原裁決機關仍以本件係逕行裁決處罰，而裁罰受處分人最
    高額罰鍰三千元，即難認為允洽，本件受處分人之異議雖無理由，惟原處分既有
    不當，自應由本院將原處分撤銷，仍以受處分人有違反道路交通管理處罰條例第
    五十九條之行為，依據違反道路交通管理事件統一裁罰標準表中於期限內自動到
    案繳納之標準，科處其罰鍰一千五百元如主文第二項所示，以資適法。
據上論斷，應依道路交通案件處理辦法第二十條前段，裁定如主文。
中      華      民      國    九十二    年      一      月     三十     日
  臺灣臺北地方法院交通法庭
                                    法  官  郭惠玲
右正本證明與原本無異。
如不服本裁定，應於裁定送達後五日內向本院提出抗告狀。
                                    書記官  陳  懿
中      華      民      國      九十二      年      二      月   十一   日


司法院資訊處製作；財團法人民間司法改革基金會備份。
